【裁判字號】    98,交簡上,243
【裁判日期】    990107
【裁判案由】    公共危險
【裁判全文】
臺灣臺北地方法院刑事判決           98年度交簡上字第243號
上  訴  人    甲○○
即  被  告
上列被告因公共危險案件，不服本院98年度北交簡字第1209號中
華民國98年10月14日第一審簡易判決（聲請簡易判決處刑案號：
臺灣臺北地方法院檢察署98年度偵字第15715 號），提起上訴，
本院管轄之第二審合議庭判決如下：
    主  文
原判決撤銷。
甲○○服用酒類，不能安全駕駛動力交通工具而駕駛，處罰金新
臺幣壹拾萬元，如易服勞役，以新臺幣壹仟元折算壹日。
    事  實
一、甲○○於民國98年6 月4 日晚上7 時許起，在臺北市大安區
    友人住處，食用摻有米酒之薑母鴨及燒酒雞，嗣於晚上9 時
    許，明知自己已食用數量非微之酒類食品，甚有可能已達不
    能安全駕駛動力交通工具之程度，竟因欲外出購買食材，仍
    自位於臺北市大安區某處之公園旁路邊停車處，駕駛車號7N
    -4813 號自用小客車行駛約1 分鐘而抵達臺北市○○區○○
    街87號前，併排停車等候友人下車購買物品。適逢警方行經
    該處發覺甲○○有飲酒跡象，乃對甲○○攔檢施以酒精濃度
    測試而測得其呼氣酒精濃度為每公升0.58毫克，始查知上情
    。
二、案經臺北市政府警察局大安分局報告臺灣臺北地方法院檢察
    署檢察官偵查後聲請以簡易判決處刑。
    理  由
一、上揭事實業據被告甲○○於本院審理時坦承不諱，且有酒精
    濃度測定紀錄表記載測定值為0.58M G/L （偵卷第9 頁）、
    平衡紀錄表之同心圓檢測不合格（偵卷第11頁）、刑法第18
    5 條之3 案件測試觀察紀錄表記載被告車輛停於道路中之異
    常現象（參偵卷第12頁）附卷可稽。又依行政院國軍退除役
    官兵輔導委員會臺北榮民總醫院88年8 月5 日（88）北總內
    字第26868 號函所載：酒精對人體之影響程度，當呼氣酒精
    濃度達每公升0.25毫克時，輕度協調功能降低；達每0.50毫
    克時，反應較慢、感覺減低，將影響駕駛；達到每公升0.75
    毫克時，思考與個性行為均會改變；達到每公升1.0 毫克時
    ，步態不穩，噁心嘔吐，精神混惑不清晰；達到每公升1.5
    毫克時，說話不清楚，感覺喪失，視力模糊；達到每公升2.
    0 毫克時，體溫與血糖均降低，肌肉控制差，甚至會導致癲
    癇發作；達到每公升3.5 毫克時，則已經神智不清，反射減
    低，甚至呼吸抑制。從而，參以上開事證，可知被告確已達
    到無法安全駕駛之程度，被告任意性之自白與事實相符，應
    堪採信。本案事證明確，洵堪認定，應依法論科。
二、核被告所為，係犯刑法第185 之3 條服用酒類不能安全駕駛
    動力交通工具而駕駛罪。原審認定被告犯公共危險罪之犯罪
    事實及證據明確，判處被告罰金（新臺幣）15萬元，如易服
    勞役，以1,000 元折算1 日，並得以提供社會勞動服務6 小
    時折算1 日，固非無見。惟刑之量定，為求個案裁判之妥當
    性，法律賦予法院裁量之權，於科刑時則應審酌刑法第57條
    所列各款情狀，分別情節，為被告量刑輕重之標準。本案被
    告酒精濃度測試數值非高，且行駛時間僅約一分鐘，復未發
    生交通事故，足見被告不能安全駕駛情節並非甚為嚴重，原
    審未審酌被告駕駛車輛時間久暫及距離長短即行論罪，其之
    科刑基礎尚有欠缺。又刑法於98年6 月10日修正公布增訂第
    42-1條，並自98年9 月1 日施行，雖被告行為後之該條修正
    為：「罰金易服勞役，除有下列情形之一者外，得以提供社
    會勞動6 小時折算1 日，易服社會勞動」，惟此規定係屬刑
    之執行事項，非係刑罰法律有變更，自毋庸為新舊法律之比
    較。而刑法施行法第3 條之2 規定：「刑法第41條及第42條
    之1 之規定，於中華民國98年9 月1 日刑法修正施行前已裁
    判確定之處罰，未執行或執行未完畢者，亦適用之」，考其
    立法理由即謂：「依刑法第41條規定聲請易服社會勞動者，
    因條文已明定以社會勞動6 小時折算徒刑或拘役1 日，與易
    科罰金應於裁判主文諭知折算標準之情形不同，無須於裁判
    主文諭知。刑法第42條之1 易服社會勞動為罰金易服勞役後
    的再易刑處分，依裁判諭知罰金易服勞役之標準折算成勞役
    後，再依刑法第42條之1 第1 項之規定，以社會勞動6 小時
    折算勞役1 日，是判決主文僅須諭知罰金易服勞役之折算標
    準，無須諭知罰金易服社會勞動之折算標準。至於可否易服
    社會勞動，與可否易科罰金相同，皆屬於執行事項，非裁判
    量刑事項。故98年9 月1 日刑法修正施行前已裁判確定之處
    罰，未執行或執行未完畢者，無庸再向法院聲請裁定諭知折
    算標準」，顯見本案並無新舊法比較及於主文中諭知社會勞
    動服務標準之必要，原判決就刑之執行事項比較新舊法而於
    主文中諭知，亦有未當。從而，本案被告提起上訴指摘原判
    決量刑過重而不當，為有理由，且原判決亦有上開比較新舊
    法及於主文中諭知勞動服務折算標準之違誤，自應由本院將
    原判決撤銷改判。爰審酌被告前有酒後駕車行為經緩起訴處
    分確定，竟仍為圖一時便利，再次罔顧法令酒後駕車，行為
    確有不該，惟念及被告犯後坦承犯行，表示悔意，並參酌其
    呼氣酒精濃度、不能安全駕駛程度、行車時間、路段、距離
    及所生之危害等一切情狀，量處如主文第二項所示之刑，並
    諭知易服勞役之折算標準，以資儆懲。
據上論斷，應依刑事訴訟法第455 條之1 第1 項、第3 項、第36
9 條第1 項前段、第364 條、第299 條第1 項前段，刑法第185
條之3 、第42條第3 項前段，判決如主文。
本案經檢察官葉惠燕到庭執行職務。
中    華    民    國    99    年    1     月    7     日
                  交通法庭審判長法  官  林庚棟
                                法  官  林欣苑
                                法  官  林勇如
上正本證明與原本無異。
不得上訴。
                                書記官   葉潔如
中    華    民    國    99    年    1     月    7     日
附錄本案論罪科刑法條全文:
中華民國刑法第185 條之3
服用毒品、麻醉藥品、酒類或其他相類之物，不能安全駕駛動力
交通工具而駕駛者，處1 年以下有期徒刑、拘役或科或併科15萬
元以下罰金。

司法院資訊處製作；財團法人民間司法改革基金會備份。
